【裁判字號】    99,交上訴,352
【裁判日期】    990518
【裁判案由】    公共危險
【裁判全文】
臺灣高等法院臺南分院刑事判決
上  訴  人
即  被  告  甲○○
輔  佐  人  乙○○
上列上訴人即被告因公共危險案件，不服臺灣嘉義地方法院98年
度交訴字第75號中華民國99年3月10日第一審判決（起訴案號：
臺灣嘉義地方法院檢察署98年度調偵字第375號），提起上訴，
本院判決如下：
    主      文
上訴駁回。
    事      實
一、甲○○於民國(下同)九十八年四月十八日下午，駕駛車牌號
    碼七Ｒ—二四七八號自用小貨車沿嘉五六線道由東往西方向
    行駛，嗣於同日下午一時五十八分許，行經該路段二‧三公
    里處即嘉義縣太保市田尾里八六號前時，原應注意車前狀況
    及兩車併行之間隔，隨時採取必要之安全措施，且汽車超車
    時，應於前車左側保持半公尺以上之間隔超過，行至安全距
    離後，再顯示右方向燈駛入原行路線，而依當時天候晴、日
    間自然光線、柏油路面乾燥、無障礙物、視距良好，客觀上
    並無不能注意之情事，適有丙○○騎乘車牌號碼ＦＷ五—○
    二二號重型機車，同向在甲○○所駕車輛前方行駛，而甲○
    ○駕駛上開自用小貨車於超越原行駛於其前方之丙○○機車
    時，疏未注意該機車行進之動向，並與之保持適當之安全間
    隔及併行距離，其所駕駛上開自用小貨車右後車尾遂於超越
    丙○○所騎乘機車之際與該機車車頭發生擦撞，丙○○因而
    人車倒地，受有臉部挫傷併顏面骨折之傷害（被訴過失傷害
    部分業據丙○○於原審撤回告訴，並經原審判決公訴不受理
    確定在案）。詎甲○○明知其所駕駛動力交通工具自用小貨
    車與丙○○所騎乘機車發生擦撞，且見丙○○倒地受傷，竟
    未下車查看，亦未即採取救護或其他必要措施，復未向警察
    機關報告，即自行駕車離去現場逃逸。嗣經當時目睹車禍發
    生經過之後車駕駛人黃耀德記下甲○○所駕駛自用小貨車車
    牌號碼，並報警處理，始由員警循線查悉上情。
二、案經丙○○訴由嘉義縣警察局水上分局報告臺灣嘉義地方法
    院檢察署檢察官偵查起訴。
    理      由
壹、程序方面：
    按被告以外之人於審判外之陳述，雖不符刑事訴訟法第一百
    五十九條之一至第一百五十九條之四之規定，而經當事人於
    審判程序同意作為證據，法院審酌該言詞陳述或書面陳述作
    成時之情況，認為適當者，亦得為證據。當事人、代理人或
    辯護人於法院調查證據時，知有第一百五十九條第一項不得
    為證據之情形，而未於言詞辯論終結前聲明異議者，視為有
    前項之同意，刑事訴訟法第一百五十九條之五定有明文。查
    本件檢察官、被告於言詞辯論終結前，對於下述本院採為認
    定犯罪事實依據之各項供述及書面證據之證據能力及對於卷
    附各傳聞證據之證據能力，均未聲明異議，復經本院於審理
    時逐一提示予檢察官、被告表示意見，檢察官及被告對於本
    院所為之提示，就證據能力方面並無爭執，且本院審酌該等
    證據之取得過程並無瑕疵，與本案待證事實間復具有相當之
    關聯性，經本院審酌上開證據並無顯不可信之情況，採納該
    等證據自無礙被告於程序上之彈劾詰問權利，而認上開證據
    合於刑事訴訟法第一百五十九條之四及第一百五十九條之五
    等規定，是以之為本案證據並無不當，自得採為本件認定事
    實之基礎，至於被告所表示證人之證述不實在等情，屬於證
    明力，至於證明力如何，則為本院自由裁量、判斷之範圍，
    合先敘明。
貳、實體方面：
一、訊據上訴人即被告甲○○固供認於98年4月18日下午1時許，
    駕駛車牌號碼7R-247 8號自用小貨車自嘉義市出發，欲返回
    嘉義縣六腳鄉塗師村大塗師26號戶籍地，於同日下午1時58
    分許，行經嘉義縣太保市田尾里86號前之事實，惟辯稱：我
    不知道有撞到那輛機車，因認為自己並無過失，始駕車離開
    現場云云。惟查：
  (一)被告甲○○於上揭時間、地點，駕駛上開自用小貨車欲超車
    ，嗣與告訴人丙○○騎乘上開機車發生碰撞，致該機車往前
    衝出去，告訴人因而人車倒地，其未下車查看，亦未即採取
    救護或其他必要措施，復未向警察機關報告，即自行駕車駛
    離現場之事實，業據被告於原審供承不諱（見原審卷(一)第一
    八三至一八九頁），核與證人即告訴人丙○○於警詢（見警
    卷第一至四頁）、偵查（見第五六一○號偵查卷第一一、一
    二頁）、原審（見原審卷(一)第五八、五九、一五二至一五四
    頁）；證人即當時目睹車禍發生經過之後車駕駛人黃耀德於
    警詢（見警卷第五、六頁）、偵查（見第五六一○號偵查卷
    第一九、二○頁）、原審（見本院卷(一)第四九至五一、七九
    至九○頁）；證人即到場處理之警員侯昭遷於原審（見原審
    卷(一)第五二、五三、六九至七八頁）證述情節相符，並有道
    路交通事故現場圖（見警卷第一○頁）、道路交通事故調查
    報告表(一)(二)（見警卷第一一、一二頁）、現場、車損照片（
    見警卷第一七至一九、二一至二三頁）、監視器翻拍照片（
    見警卷第二○、二四至二六頁）、長庚醫療財團法人嘉義長
    庚紀念醫院出具告訴人受傷之診斷證明書（見警卷第一三頁
    ）、車號查詢汽車車籍（見本院卷(一)第四六頁）、證人黃耀
    德於原審當庭所繪製現場圖（見原審卷(一)第五六頁）及證人
    侯昭遷於原審當庭所繪製現場圖（見原審卷(一)第九五頁）附
    卷可稽，復經原審勘驗被告所駕駛上開自用小貨車、告訴人
    丙○○所騎乘上開機車及證人侯昭遷提出案發現場錄影光碟
    ，有勘驗筆錄（見原審卷(一)第一二九、一六○頁）及車輛照
    片（見原審卷(一)第一三二至一四九頁）在卷可參，堪認被告
    甲○○確有於上開時間、地點駕車與告訴人騎乘機車發生碰
    撞肇事致告訴人丙○○受傷而逃逸之事實。至證人即被告之
    妻劉秀寶雖於原審證稱：案發當天其搭乘被告甲○○所駕駛
    自用小貨車，在車上沒有睡覺，就是看著前方，聽音樂，經
    過案發地點時並未發現告訴人丙○○所騎乘機車，亦未感覺
    與該機車發生擦撞云云（見原審卷(一)第六一、六二頁），惟
    證人劉秀寶所證述：當時在車上聽音樂，未發現與告訴人所
    騎乘機車發生擦撞云云，與被告於原審供承：經過案發地點
    未聽音樂，當時係告訴人機車自行碰撞其所駕駛自用小貨車
    等語（見原審卷(一)第六八、六九、一八五、一八六頁）並不
    相符，且證人劉秀寶為被告之妻，所為證詞難免偏頗，自不
    足採。
  (二)被告甲○○於本院審理時雖辯稱：伊不知道有撞到那輛機車
    云云；惟被告甲○○於原審係辯稱：案發當時係告訴人機車
    自行碰撞其所駕駛自用小貨車，因認為自己並無過失，始駕
    車離開現場云云；則被告甲○○於原審及本院審理時之供述
    前後不一，本院認應以被告於原審所供述知悉伊與告訴人所
    騎機車相撞之事實為真實。而按刑法第一百八十五條之四之
    駕駛動力交通工具肇事致人死傷而逃逸罪之立法目的，乃為
    維護交通，增進行車安全，促使當事人於事故發生時，能對
    被害人即時救護，減少死傷，以保護他人權益並維護社會秩
    序。且其立法精神在於交通事故一旦發生，而有發生人員傷
    亡之情況下，不論是撞人或被撞，或是因其他事故而造成死
    傷，只要是在駕駛動力交通工具過程內所發生者，參與這整
    個事故過程的當事人皆應協助防止死傷之擴大，蓋如駕駛人
    於事故發生後，隨即駕車逃離現場，不僅使肇事責任認定困
    難，更可能使受傷之人喪失生命或求償無門。是該罪之成立
    只以行為人有駕駛動力交通工具肇事，致人死傷而逃逸之事
    實為已足，至行為人之肇事有否過失，則非所問（最高法院
    九十六年度臺上字第六八三一號判決參照）。被告甲○○於
    原審既供承明知其駕車與告訴人所騎乘機車發生碰撞致告訴
    人倒地，客觀上當可預見告訴人可能因此受有傷害，且告訴
    人當時確因車禍撞擊致受有如上開犯罪事實欄所述之傷害，
    則不論被告對本件車禍有無過失，現場有無其他人可對告訴
    人提供必要救護，被告均應留候現場處理，惟其竟未協助告
    訴人救護送醫、報警或將其姓名、車號、聯絡方式及住址留
    予任何人，即逕行駕車離去，其肇事逃逸之主觀犯意及客觀
    犯行至為明確。是被告雖又於本院審理中辯稱：伊不知道有
    撞到告訴人所騎之那輛機車云云，純係卸責之詞，顯不足採
    。
  (三)至被告甲○○因上開肇事逃逸行為，不服交通部公路總局嘉
    義區監理所所為處分，而聲明異議，雖經原審九十八年度交
    聲字第二六○號交通事件裁定以無積極證據足認被告已知告
    訴人因其駕車肇事之行為而受傷，並決意擅自駛離現場逃逸
    ，而撤銷原處分確定，惟他案之起訴或判決之內容，並無當
    然拘束本案判決之效力，且被告於該交通事件審理中始終否
    認知悉告訴人因其駕車肇事之行為而受傷，嗣於本案原審審
    判中始坦承駕車與告訴人騎乘機車發生碰撞，見告訴人丙○
    ○之人車倒地後，仍逕自駕車駛離現場等語，是上開交通事
    件裁定與本院調查證據所得認定事實不符，本於發見真實，
    獨立審判之職權，本院判決自不受該確定之裁定拘束，併此
    敘明。
  (四)綜上所述，本案事證明確，被告所辯無非事後卸責之詞，尚
    無足採，其肇事致人受傷而逃逸犯行堪以認定，應依法論科
    。
二、核被告甲○○所為，係犯刑法第一百八十五條之四駕駛動力
    交通工具肇事致人受傷逃逸罪。
三、因而原審適用刑法第一百八十五條之四之規定，並審酌被告
    係國中畢業之智識程度，於肇事後不下車救助告訴人並報警
    處理，反駕車離去，致受傷之告訴人不顧，對交通安全所生
    危害非輕，犯後迄原審審理中雖坦承駕車與告訴人騎乘機車
    發生碰撞之事實(惟又於本院上訴審否認知悉伊有與告訴人
    所騎機車相撞)，但否認有過失，顯見被告犯後猶不知悔悟
    等一切情狀，量處有期徒刑八月。並說明公訴人雖就被告犯
    行具體求刑為有期徒刑十月，然斟酌其具體犯罪情節及上述
    各情，認求刑部分尚屬過重，爰於上開求刑範圍內，予以斟
    酌，而認應處有期徒刑八月之刑度為妥適等情。本院經核其
    認事用法，均無不當，量刑亦稱妥適。被告上訴意旨，猶執
    前詞，否認犯罪，為無理由，應予駁回。
四、又本件被告所涉之過失傷害部分，雖經被告賠償被害人新台
    幣一萬五千元和解，但被告駕車撞上被害人丙○○成傷後，
    竟駕車逃逸，置傷者於不顧，幸經後車駕駛人記下車號始循
    線查獲，否則本件又將成懸案，因此肇事逃逸之人心存僥倖
    ，對被害人及社會治安之危害甚鉅，因此為維護被害人權益
    及改善社會治安，本院認被告雖已賠償被害人新台幣一萬五
    千元，仍不宜對被告諭知緩刑。
據上論結，應依刑事訴訟法第三百六十八條，判決如主文。
本案經檢察官李傳來到庭執行職務。
中    華    民    國    99    年    5     月    18    日
                  刑事第七庭    審判長法  官  李文福
                                      法  官  陳顯榮
                                      法  官  顏基典
以上正本證明與原本無異。
如不服本判決應於收受送達後10日內向本院提出上訴書狀，其未
敘述上訴理由者，並得於提起上訴後10日內向本院補提理由書（
均須按他造當事人之人數附繕本）「切勿逕送上級法院」。
                                      書記官  呂嘉文
中    華    民    國    99    年    5     月    18    日
【附錄】本判決論罪科刑法條：
附錄論罪科刑法條：
刑法第一百八十五條之四：
駕駛動力交通工具肇事，致人死傷而逃逸者，處六月以上五年以
下有期徒刑。

司法院資訊處製作；財團法人民間司法改革基金會備份。
